臺灣臺北地方法院民事判決
　　　　　　　　　　　　　　　　  111年度北簡字第1007號
原      告  張芝玲  
訴訟代理人  謝允綺  
被      告  中華民國運動神經元疾病友協會

法定代理人  沈心慧  
訴訟代理人  楊永芳律師
被      告  網軟股份有限公司

法定代理人  陳世安  

訴訟代理人  林振煌律師
上列當事人間損害賠償事件，於中華民國111年2月24日言詞辯論
終結，本院判決如下：
    主    文
原告之訴駁回。
訴訟費用新臺幣壹仟陸佰陸拾元由原告負擔。
    事實及理由
一、原告主張：被告中華民國運動神經元疾病友協會(下簡稱被
    告漸凍人協會)為一社團法人公益團體，日常收受來自各地
    善心捐款，有關善心捐款明細資料內含個人姓名、電話、聯
    絡地址及銀行帳戶資料，應符合個人資料保護法第19條至21
    條規定，惟被告未妥善保存相關個人資料，致使相關個人重
    要資訊外流，遭有心人士利用，且據新聞報載今年7月26日
    起，社團法人即知悉多間公益團體所委託之網路管理公司(
    即被告網軟股份有限公司，以下簡稱被告網軟公司)個資外
    洩，詎料被告竟疏於踐行個人資料保護法第12條之個人資料
    遭違法侵害之通知義務。由於被告之疏失，未妥善保存個人
    資料，亦未對後續個資外洩事件妥善處理，致使原告民國(
    以下同)110年8月20日左右，接獲佯裝被告之詐騙電話，以
    處理善心捐款為由，致使本人意思表示陷於錯誤，而受有財
    產損害新臺幣(下同)15萬5元。(轉帳金額14萬9987元加計轉
    帳手續費8元)。原告受此不法侵害，損失家庭半年之生活費
    用，面對家人責難，身心均痛苦異常，請求賠償慰撫金1萬
    元。並聲明：被告應給付原告16萬元。
二、被告中華民國運動神經元疾病友協會(下簡稱被告漸凍人協
    會)則以：
　㈠觀諸原告起訴主張各節，原告主張被告漸凍人協會之侵權行
    為究竟係指所謂指揮監督被告網軟公司之行為？抑或是被告
    網軟公司個資外洩後未盡通知義務？原告究係主張被告漸凍
    人協會與被告網軟公司係構成共同侵權行為？抑或是被告漸
    凍人協會係因指揮監督及選任而應與被告網軟公司負連帶賠
    償責任？原告係何權利受侵害而得請求精神慰撫金？等節，
    均屬不明，原告顯然未盡主張之責，而妨礙被告之答辯權利
    。
  ㈡縱依原告起訴陳稱各節，原告亦應舉證證明被告網軟公司遭
    資料庫入侵、原告個人資料係因被告網軟公司遭資料庫入侵
    而外流、詐騙電話係因被告網軟公司個資外流而取得原告聯
    繫方式、被告於110年7月26日起即知悉被告網軟公司個資外
    洩、被告漸凍人協會對被告網軟公司係有指揮監督之能力及
    權力、原告匯款與被告網軟公司個資外流係有相當因果關係
    等節，惟原告顯未就上開各節，盡舉證責任，故原告之請求
    ，當無理由。
　㈢觀諸原告陳稱被告漸凍人協會於110年7月26日起即知悉被告
    網軟公司個資外洩云云，不僅係以新聞報導為依據，而已不
    可信外，原告所提數則新聞內容，更無所謂被告漸凍人協會
    於110年7月26日即已知悉被告網軟公司個資外洩云云，故原
    告之主張，顯為無稽，並不可採。
　㈣被告漸凍人協會對被告網軟公司並無所謂指揮監督之關係云
    云，被告漸凍人協會係請被告網軟公司提供硬體設備及適當
    環境，以儲存及保管被告漸凍人協會之電子資料，並遵守個
    人資料保護法相關規定，被告漸凍人協會並無所謂指揮監督
    被告網軟公司云云可言。個資法規定之通知，指非公務機關
    違反個人資料保護法，致個人受侵害之情形，始需以適當方
    式通知當事人，惟被告漸凍人協會並無違反個人資料保護法
    ，當無所謂需以適當方式通知當事人云云。
  ㈤觀諸原告主張其個人資料係因被告網軟公司遭資料庫入侵而
    外流或被告漸凍人協會未告知洩漏等云云之侵權行為，與其
    陳稱受詐騙誤以為解除定期定額設定而造成15萬5元損害間
    ，在一般情形下，依客觀之審查，顯然不必皆發生此結果，
    亦即，一般人接到上開受詐騙電話，並不必然均會受騙匯出
    款項，則該行為與結果間並無相當因果關係，故原告之請求
    ，亦屬無據，應予以駁回。
　㈥並辯稱：原告之訴駁回。
三、被告網軟股份有限公司(以下簡稱被告網軟公司)：
　㈠原告主張被告構成共同侵權行為云云。然查，被告間並無僱
    傭關係，原告主張選任、指揮監督關係而構成共同侵權行為
    云云，並不可採，亦請原告對該事實舉證。
　㈡被告網軟公司並未管理被告漸凍人協會之資料，而僅提供主
    機空間供其付費租用，請原告舉證證明被告網軟公司有管理
    資料之事實；且電腦資料被駭客攻擊，行為人乃駭客而非被
    駭客攻擊之人，原告主張被駭客攻擊之人為侵權行為人，亦
    屬荒謬。
　㈢並聲明：原告之訴駁回。
四、得心證之理由：
　㈠按當事人主張有利於己之事實者，就其事實有舉證之責任，
    民事訴訟法第277 條前段定有明文，是民事訴訟如係由原主
    張權利者，應先由原告負舉證之責，若原告先不能舉證，以
    證實自己主張之事實為真實，則被告就其抗辯事實即令不能
    舉證，或其所舉證據尚有疵累，亦應駁回原告之請求（最高
    法院17年上字第917 號判例意旨參照）。又事實有常態與變
    態之分，其主張常態事實者無庸負舉證責任，反之，主張變
    態事實者，則須就其所主張之事實負舉證責任（最高法院86
    年度台上字第891 號判決意旨參照）。原告主張被告對其財
    產有共同侵權行為之事實，依前述舉證責任分配之原則，應
    對其有利之事實即被告之行為成立共同侵權行為之事實舉證
    責任。
  ㈡次按，對己義務之違反需有法律明文規定始能謂之。原告主
    張被告漸凍人協會未妥善保有其獲得之個資致其個資外洩，
    而遭詐騙集團運用其個資而受損害云云。經查，原告並未舉
    證該事實存在，只提出其遭詐騙之事實，與提出報載之事實
    (本院卷第29至49頁)，然報載之事實究否為真無法確定；況
    且，原告之資料究否自被告漸凍人協會處所洩露亦屬有疑；
　　且報載之事實均未指出該駭客行為人為何人、在何地、如何
    竊取資料(如盜用使用者權限或破壞安全防護網等等)之事實
    ，原告僅憑報載之資料任意臆測之主張已難盡信。退萬步言
    ，原告僅說明依個資法第29條請求，惟被告漸凍人協會縱始
    其未妥善保有個資(假設語氣，本院並不認同，已敘之如前)
    ，原告僅泛稱被告應依個資法第19條至第21條處理，並未說
    明被告違反個資法何條規定。本院審酌被告漸凍人協會蒐集
    或處理原告之個人資料，乃個資法第19條第5款「…經當事人
    同意…」，並未違反該法；而原告主張之個資外洩，行為人
    乃駭客而非被駭客攻擊之人，因此，亦非被告漸凍人協會不
    當利用原告個資，被告漸凍人協會並無違反該法之行為。被
    告網軟公司並未管理被告漸凍人協會之資料，而僅提供主機
    空間供其付費租用，原告亦未舉證證明被告網軟公司有管理
    資料之事實，自難認為被告網軟公司有蒐集或處理或利用原
    告之個資。何況，對己義務之違反需有法律明文規定始能謂
    之，如同竊賊竊取某Α之物品，再以該物品詐騙原告，原告
    竟反要某Α負擔共同侵權行為責任一般，無異加重個人侵權
    行為之責任，且與現行法規範不符，亦有悖國民感情，原告
    之主張實難憑採。
　㈢從而，原告主張被駭客攻擊之人(被告)為侵權行為人，核不
    足採，其請求被告應給付原告16萬元，為無理由，應予駁回
    。
五、本件事證已臻明確，兩造其餘攻擊防禦方法與判決之結果不
    生影響，爰不一一贅論，併此敘明。
六、訴訟費用負擔之依據：民事訴訟法第78條。本件訴訟費用額
    ，依後附計算書確定如主文所示金額。
中　　華　　民　　國　　111 　年　　3 　　月　　24　　日
                      臺北簡易庭  法  官  趙子榮
以上正本係照原本作成
如對本判決上訴，須於判決送達後20日內向本庭提出上訴狀。如
委任律師提起上訴者，應一併繳納上訴審裁判費。
中　　華　　民　　國　　111 　年　　3 　　月　　24　　日
                                  書記官  陳怡安
計   算   書：
項        目             金   額（新臺幣）    備    註
第一審裁判費             1660元
合        計             1660元